臺灣臺北地方法院民事判決　　　　　　　 99年度婚字第393號
　　原　　　告　杜承龍
　　被　　　告　楊蕙昀
上列當事人間請求離婚等事件，本院於民國 99 年 12 月 29 日
言詞辯論終結，茲判決如下：
    主    文
原告之訴駁回。
訴訟費用由原告負擔。
    事實及理由
一、原告主張：兩造於民國 96 年 1 月 8 日結婚，育有一子杜
    柏辰。兩造因個性不合常因小事吵架，被告於吵架過程中無
    法控制情緒，常以不堪入耳之字語如娘炮、人渣、禽獸、豬
    狗不如等辱罵原告，未顧及本人之尊嚴，事後被告自認情緒
    過當曾寫悔過書保證改過。惟被告非但未改過行為更甚，近
    來吵架連同辱罵原告之家人，又捏造事實造成家庭失和，兩
    造對質後被告承認係其捏造並寫悔過書。自被告生產後三個
    月迄今，被告常以身體勞累為由拒絕行房，事實上家務多半
    原告打理，多次與被告溝通無效，造成原告尊嚴被賤踏。婚
    後回被告娘家過年，兩造因故發生爭吵，被告捏造原告欲毆
    打伊造成被告之父母親對其誤解，另打電話向原告之母親告
    狀，事後被告向父母解釋惟傷害已造成，兩家幾無往來。原
    告因長期受被告精神虐待，曾兩次情緒失控摑掌被告，深怕
    再次情緒失控而造成人倫悲劇。綜上所述，原告不堪被告長
    期之精神虐待，身心俱疲，夫妻相處最基本之信任與尊重已
    破壞殆盡，婚姻已無存在之心要性。為此，爰依民法第1052
    條第 1 項 3 款、第  2 項之規定提起本件訴訟等語，並聲
    明：（一）請准原告與被告離婚。（二）對於兩造所生之子
    杜柏辰權利義務之行使或負擔，應由原告任之。（三）訴訟
    費用由被告負擔。
二、被告則以：與原告發生吵架時因情緒激動而說出令原告無法
    接受的話，已深自反省並努力改正，也有做心理諮商，之前
    還沈溺在戀愛的情境中，沒有體認到已經進入另一個家庭，
    是別人的太太、媳婦，現在已有這樣的體認而改變很多，較
    能體會原告之處境，也盡力做家事。被告於懷孕期間曾配合
    原告之需求，無一再拒絕行房之事，因小孩為早產兒，曾安
    胎三天不斷陣痛，又擔憂小孩太早出生不健康，身心受盡磨
    難，產假結束後返回職產，因小孩為早產兒，無法自行吸吮
    ，醫師建議餵母奶，每日清晨、中午、傍晚、深夜皆需將母
    乳擠出，故被告要上班而漲奶時又疼痛，體力及情緒上實難
    有心思顧及原告之需求，此為被告之疏忽，願意改進。而春
    節回娘家產生誤會乙事，已向之父母親說明事情原委，被告
    之父母親亦十分關心原告，時常詢問被告關於原告之身體狀
    況及工作情形，因認原告在氣頭上不敢提起。而造謠乙事已
    向家人解釋並道歉，與夫家人相處融洽，並無失和。兩造於
    爭吵時原告不斷提及要將小孩帶離，爭取親權，一時情急之
    下才說出原告之家人背景及生活習慣不適合子女成長等語。
    被告願意反省自己不足之處，努力學習，與原告重新建立一
    個和樂的家庭等語，資為抗辯。並聲明：（一）原告之訴駁
    回。（二）訴訟費用由原告負擔。
三、經查兩造於  96  年 1 月 8 日結婚，婚後育有一子杜柏辰
    ，現婚姻關係仍存續中，此為兩造所不爭執，自堪信為真實
    。本件兩造所爭執者在於：被告是否對原告為不堪同居之虐
    待？兩造間有無難以維持婚姻之重大事由？茲論述如下：
（一）被告對原告尚難構成不堪同居之虐待：
      按民法第 1052 條第 1 項第 3 款規定：夫妻之一方受他
      方不堪同居之虐待者，他方得向法院請求離婚。所稱不堪
      同居之虐待，應就具體事件，衡量夫妻之一方受他方虐待
      所受侵害之嚴重性，斟酌當事人之教育程度、社會地位及
      其他情事，是否已危及婚姻關係之維繫以為斷。若受他方
      虐待已逾越夫妻通常所能忍受之程度而有侵害人格尊嚴與
      人身安全者，始得謂受不堪同居之虐待（司法院大法官會
      議釋字第  372 號解釋參照）。經查，兩造自婚後因家庭
      細故屢生爭執，長期未能理性溝通，發生爭吵時原告表示
      欲離婚並將子女帶離，被告始對原告之家人生活習慣不適
      合扶養子女加以指述，加上房事不協調後，造成原告不諒
      解而雙方之衝突日增，夫妻口角在所難免，被告縱有上開
      不當言語相向，令原告難以忍受，惟於事後被告已二次簽
      下悔過書，且經原告提出離婚要求後，被告已經多次當庭
      表示就原告不滿處願意加以改善，已向原告之家人解釋並
      道歉，現與原告之家人相處融洽，而原告亦有感受到被告
      之改變，則兩造應就夫妻互動溝通方式共同努力尋求改善
      之道，而非因雙方及家人間相處問題，即驟然毀棄婚姻破
      壞家庭之理，衡諸兩造互動溝通情形雖屬不良，惟難謂為
      被告對原告有精神虐待情事，是原告以不堪同居虐待為由
      請求離婚，自屬不應准許。
（二）兩造間尚無難以維持婚姻之重大事由：
  1、 婚姻以夫妻終生之共同生活為目的，非有足以破壞共同生
      活之重大事由，難以維持婚姻者，夫妻之一方不得依民法
      第 1052  條第 2 項規定請求離婚。是婚姻是否難以維持
      ，應斟酌破壞夫妻共同生活之具體情事，是否客觀上達於
      動搖夫妻之共同生活，致夫妻已喪失維持婚姻之意欲以為
      斷。而此不可由原告已喪失維持婚姻意欲之主觀面加以認
      定，而應依客觀的標準，即難以維持婚姻之事實，是否已
      達於倘處於同一境況，任何人均將喪失維持婚姻希望之程
      度以決之，最高法院  87 年度台上字第 2495 號、87 年
      度台上字第 1304 號裁判意旨可參。
  2、 查原告主張兩造婚姻存續間因個性不合及家庭細故屢生爭
      執，被告於爭吵過程中無法控制情緒，以不堪入耳之字語
      辱罵原告及原告之家人，又捏造事實造成家庭失和，產後
      迄今常以身體勞累為由拒絕行房，多次與被告溝通無效，
      又被告捏造原告欲毆打伊造成兩家幾無往來，夫妻相處最
      基本之信任與尊重已破壞殆盡，婚姻已無存在之心要性云
      云。惟查婚姻乃一男一女之結合，夫妻來自不同的家庭，
      雙方成長環境及家庭教育不同，雙方性格、觀念不一致，
      處世態度及表達方式亦難相同，婚姻上之衝突包括生活細
      節、情緒之表達與雙方家人之互動等自屬難免，此有賴互
      相體會婚姻真締，相互體恤誠心溝通，適度忍讓與協調及
      時間適應，方能圓滿和諧。兩造婚後縱有爭執，亦應協力
      尋求溝通管道，同心謀求解決之道，兩造間實係在家務分
      配、互動溝通及家人間之相處互動等方面，有待協調與溝
      通以取得共識，被告並表示願與原告理性溝通，對原告不
      滿之處也願改進而不願離婚，希能與被告重新建立和樂家
      庭等語，衡諸一般人之通常生活經驗、被告維持婚姻關係
      之主觀意願及兩造客觀相處狀況等情事判斷，本件尚未達
      於處於同一境況，任何人均將喪失維持婚姻意欲之程度。
      原告自不得因其一方主觀上已喪失維持婚姻之意欲，主張
      兩造間已有難以維持婚姻之重大事由而訴請離婚，原告復
      未舉證證明有民法第1052條第1項各款所列事由以外難以
      維持婚姻之重大事由，故原告依據民法第1052條第2項規
      定訴請離婚，為無理由，應予駁回。
四、綜上所述，原告依民法第  1052  條第 1 項第 3 款、第 2
    項之規定請求准予兩造離婚、對於兩造所生之長女杜柏辰權
    利義務之行使或負擔由其任之，均為無理由，應予駁回。
五、訴訟費用之負擔：民事訴訟法第78條。
中    華    民    國   100    年    1     月    12    日
                        家事法庭法  官  彭南元
以上正本係照原本作成。
如對本判決上訴，須於判決送達後20日內向本院提出上訴狀。
中    華    民    國   100    年    1     月    12    日
                                書記官  尹遜言